【裁判字號】    95,台上,2921
【裁判日期】    950526
【裁判案由】    偽造私文書等罪
【裁判全文】
最高法院刑事判決            九十五年度台上字第二九二一號
    上  訴  人  台灣高等法院檢察署檢察官
    被      告  甲○○
                        號3樓.
                乙○○
                        號
上列上訴人因被告等偽造私文書等罪案件，不服台灣高等法院中
華民國九十四年三月二十五日第二審更審判決（九十三年度上更
(一)字第七四七號，起訴案號：台灣桃園地方法院檢察署九十二年
度偵字第三七一、九五二八號），提起上訴，本院判決如下：
    主  文
原判決撤銷，發回台灣高等法院。
    理  由
本件原判決以公訴意旨略以被告甲○○為思力國際股份有限公司
（設於台北市○○路二二０號，下稱思力公司）之負責人，明知
ＬＡＭＰＥ、ＢＥＲＧＥＲ商標及圖案業經告訴人法商伯格製品
公司（下稱法商伯格公司）向經濟部中央標準局取得商標註冊證
（商標註冊號數：00000000號及00000000號，
專用期間分別自民國八十三年九月十六日起至九十三年九月十五
日止，及八十九年十二月十六日起至九十三年九月十五日止），
並獲准使用於香精油等項目。竟未經告訴人之同意或授權，意圖
欺騙他人並基於營利之概括犯意，自八十九年七月起，非法仿冒
相同或近似於上開註冊商標之圖樣ＬＡＭＰＥ、ＢＥＲＧＥＲ或
ＬＡＭＰＥＳ及條碼，連續以每五公升精油，新台幣（下同）一
千三百二十元左右價格，大量批售予知情具有同上犯意之被告乙
○○。乙○○為擴大營業，將其負責之未經公司設立登記之伯爵
企業社，改以伯爵植物薰香精品公司名義，以每五公升批價二千
三百一十元至二千五百二十元不等價格零售或批售（所涉違反公
司法第十九條擅以公司名義經營業務之犯行，業經第一審法院判
處拘役三十日確定）。印製伯爵植物薰香精品公司名片予向其批
發進貨之立杰植物薰香精品企業社（設於台南市○○路○段三九
四號一樓）負責人鄭明長（業經另案不起訴處分）、財霸植物精
油商行（設於台北縣板橋市○○路七十九號）負責人曾敬浪（業
經判決無罪確定）、偉蓉企業社（設於台北市○○區○○路二段
十五號）負責人高曉蓉（業經判決無罪）及其他批發商店使用。
因認被告甲○○涉有違反商標法第六十二條、第六十三條及刑法
第二百十六條、第二百二十條等罪嫌；被告乙○○涉有違反商標
法第六十三條及刑法第二百十六條、第二百二十條等罪嫌云云。
惟經審理結果，認為不能證明被告二人犯罪，乃維持第一審諭知
被告二人此部分均無罪之判決，駁回檢察官在第二審之上訴。固
非無見。
惟查(一)、本件檢察官起訴犯罪事實，已指被告二人有販賣非法仿
冒相同或近似於上開註冊商標圖樣及屬於文書性質之「條碼」之
精油，因認其二人亦涉犯行使偽造私文書罪嫌。但查原判決對此
行使偽造私文書罪嫌部分，僅從系爭物品瓶身外觀之勘驗結果，
泛言無法證明被告等販賣之物為仿冒品，被告等自無其他之妨害
商標及行使偽造文書犯行云云，而對被告等有無自八十九年七月
起，非法仿冒相同或近似於上開註冊商標「圖樣」及屬於文書性
質之「條碼」部分，則未予說明，遽為無罪之諭知，自有理由不
備之違法。(二)、刑事訴訟法第一百六十四條第一項規定「審判長
應將證物提示當事人、代理人、辯護人或輔佐人，使其辨認。前
項證物如係文書而被告不解其意義者，應告以要旨」；第一百六
十五條第一項規定：「卷宗內之筆錄及其他文書可為證據者，審
判長應向當事人、代理人、辯護人或輔佐人宣讀或告以要旨」，
該等規定本旨，乃基於直接審理原則，於審判庭提示證物；宣讀
或告以要旨判決基礎之筆錄或文書證據資料，用以擔保證據資料
之真實性。原判決理由欄第五至九頁所示之扣案證物，於審判期
日，未依刑事訴訟法第一百六十四條第一項之規定，踐行調查程
序，調取證物並提示當事人兩造，令其辨認（見原審更審卷第六
十二至七十一頁），逕採為認定被告等有利之論據，不但與直接
審理法則有違，且有應於審判期日調查之證據而未予調查之違誤
。再原判決所引用之台灣板橋地方法院九十一年度訴字第一二一
五號判決中之證人陳蘭欽證言內容（見原判決第十二頁），亦未
依刑事訴訟法第一百六十五條第一項之規定，踐行調查程序向當
事人宣讀或告以要旨，而逕採為有利於被告等之判決資料，亦有
違誤。(三)、就扣案五公升精油而言，該等精油曾經第一審法院法
官勘驗，結果為：九十年保管字第一二七七號五公升裝精油三瓶
，英文名稱均ＥＵＣＡＬＹＰＴＵＳ（尤加利），背後標籤紙均
記載Ｍｏｄｏ，瓶底烙印的圓戳章製造日期均被磨損，前後標籤
紙四周均係接近圓角，三瓶顏色深淺不同。九十年保管字第三六
三一號五公升裝精油五瓶，其中一瓶精油英文名稱ＲＯＳＥＥＴ
ＪＡＳＭＩＮ（荳蔻），背後標籤紙其上記載Ｍｏｄｅ，瓶底烙
印的圓戳章製造日期被磨損，前後標籤紙四周係接近圓角。其中
三瓶英文名稱ＥＵＣＡＬＹＰＴＵＳ（尤加利），背後標籤紙均
記載Ｍｏｄｏ，瓶底烙印的圓戳章製造日期均被磨損，前後標籤
紙四周均係接近圓角，其中二瓶顏色較深，一瓶顏色較黃。其中
一瓶英文名稱ＬＡＶＡＮＤＥ（薰衣草），背後標籤紙上記載Ｍ
ｏｄｅ，瓶底烙印的圓戳章製造日期被磨損，前後標籤紙四周係
接近圓角等情，製有筆錄可憑（見第一審卷三第十九頁）。似與
證人趙家駒所指「……仿品把瓶底的日期磨掉……」相互一致（
見第一審卷二第二十三頁至第二十六頁），扣案物品如係真品，
何以精油瓶底烙印的圓戳印章均遭磨損，與常理相違。告訴人又
指稱真品背面標籤法文字「Mode」，係指使用說明之意，而仿品
背面標籤「Modo」，則不屬任何意義，即非法文亦非英文，顯係
仿冒者於印製時，誤「Mode」為「Modo」所致。原判決就上揭明
顯之特徵，恝置不論，為被告等有利之認定，亦有理由不備之違
誤。(四)、甲○○雖否認犯行，並辯以伊非思力公司的負責人，思
力公司負責人是黃樹立。伊祇是公司副總經理，負責電腦業務，
如電腦流程、計算獎金等，並沒有包括進口業務。進口及販賣香
精油的業務是負責人黃樹立自己營業。伊也沒有經手販賣精油給
乙○○或其他廠商，伊不清楚思力公司與伯爵企業社往來的情形
云云。但卷查乙○○於九十年八月六日檢察官第一次偵訊時，已
供稱被查獲之精油係向甲○○購入（見偵字第一０四二五號卷第
六十八頁）；嗣檢察官於同年八月二十日傳訊甲○○，任某亦坦
承自八十九年七月間起賣精油予乙○○，五００ＣＣ一瓶約賣九
百八十元，迄今仍賣精油給乙○○等情甚詳（見同上卷第七十五
、七十六頁）。甲○○所辯與上情不符，原判決就該等不利於甲
○○之事證，亦未詳加說明不採之理由，復有理由不備之違法。
檢察官上訴意旨，執以指摘原判決違法，尚非全無理由，應認原
判決仍有撤銷發回更審之原因。又被告等被訴犯修正前商標法第
六十二條、第六十三條罪嫌部分，雖屬不得上訴第三審之案件，
惟因與被訴行使偽造私文書罪嫌部分，有審判不可分之關係，爰
併予發回更審，附此敘明。
據上論結，應依刑事訴訟法第三百九十七條、第四百零一條，判
決如主文。
中    華    民    國  九十五  年    五    月  二十六  日
                      最高法院刑事第十庭
                          審判長法官  洪  清  江
                                法官  石  木  欽
                                法官  李  伯  道
                                法官  林  勤  純
                                法官  蘇  振  堂
      本件正本證明與原本無異
                                      書  記  官
中    華    民    國  九十五  年    六    月    五    日
                                                    Ａ


司法院資訊處製作；財團法人民間司法改革基金會備份。
